【裁判字號】    99,訴,3
【裁判日期】    990312
【裁判案由】    違反毒品危害防制條例
【裁判全文】
臺灣雲林地方法院刑事判決                 99年度訴字第3號
公  訴  人  臺灣雲林地方法院檢察署檢察官
被      告  甲○○
選任辯護人  蕭敦仁律師
上列被告因違反毒品危害防制條例案件，經檢察官提起公訴（98
年度偵字第3576號）及移送併辦（98年度偵字第6147號），本院
判決如下：
    主  文
甲○○販賣第一級毒品，累犯，處有期徒刑拾柒年。未扣案販賣
第一級毒品所得新臺幣陸萬元、販賣第二級毒品所得新臺幣貳萬
柒仟元，應予沒收，如全部或一部不能沒收時，以其財產抵償之
；未扣案行動電話壹支（含門號0000000000號之SIM 卡壹片）沒
收，如全部或一部不能沒收時，追徵其價額。又販賣第一級毒品
，處有期徒刑拾伍年陸月。未扣案販賣第一級毒品所得新臺幣伍
仟元，應予沒收，如全部或一部不能沒收時，以其財產抵償之；
未扣案行動電話壹支（含門號0000000000號之SIM 卡壹片）沒收
，如全部或一部不能沒收時，追徵其價額。應執行有期徒刑拾捌
年。未扣案販賣毒品所得共新臺幣玖萬貳仟元應予沒收，如全部
或一部不能沒收時，以其財產抵償之；未扣案行動電話壹支（含
門號0000000000號之SIM 卡壹片）沒收，如全部或一部不能沒收
時，追徵其價額。
    事  實
一、甲○○前因毒品危害防制條例案件，經本院以89年度訴字第
    71號、90年訴緝字第8 號，分別判處應執行有期徒刑1 年2
    月、1 年確定，於民國92年7 月29日假釋出監付保護管束，
    迄93年1 月8 日假釋期滿未經撤銷，以已執行完畢論。嗣因
    違反槍砲彈藥刀械管制條例、毒品危害防制條例等案件，經
    本院以93年訴字第301 號分別判處有期徒刑8 月、4 年，其
    中槍砲案件部分未上訴於94年3 月17日確定，另毒品案件部
    分上訴，經臺灣高等法院臺南分院於94年5 月30日以94年上
    訴字第383 號撤銷改判處有期徒刑4 年6 月確定；復因違反
    毒品危害防制條例案件，經臺灣臺南地方法院以94年訴字第
    104 號判處有期徒刑1 年6 月，後經上訴臺灣高等法院臺南
    分院以95年上訴字第104 號駁回上訴確定，上開案件經合併
    定應執行刑為有期徒刑5 年6 月，嗣因部分經減刑，改定應
    執行有期徒刑5 年2 月，於97年4 月29日因縮短刑期假釋出
    監，嗣因撤銷假釋，目前尚在執行殘刑中。詎甲○○猶不知
    悔改，明知海洛因、甲基安非他命係毒品危害防制條例第2
    條第2 項第1 款、第2 款所列管之第一級、第二級毒品，不
    得持有、販賣，竟基於販賣第一級毒品海洛因及第二級毒品
    甲基安非他命以營利之犯意，持用0000000000號門號作為聯
    絡工具，分別為下列販賣海洛因及甲基安非他命之行為：
  (一)於98年1 月8 日，乙○○持用門號0000000000號行動電話與
    甲○○持用之門號0000000000號行動電話聯絡，表示欲購買
    海洛因1 包1 錢新臺幣（下同）20,000元3 包共60,000元、
    甲基安非他命1 包1 錢9,000 元3 包共27,000元，甲○○應
    允後，雙方於98年1 月8 日22時許，約在臺中市南屯區某汽
    車旅館前交易，甲○○將海洛因3 包、甲基安非他命3 包販
    賣予乙○○，乙○○交付甲○○現金87,000元。嗣於98年1
    月10日凌晨1 時50分許，乙○○在彰化縣二水鄉○○路、修
    仁路口處為警查獲，扣得第一級毒品海洛因4 包（粉塊狀3
    包，合計淨重6.64公克；碎塊狀1 包，淨重1.72公克）、第
    二級毒品甲基安非他命4 包（驗餘淨重共計11.2140 公克）
    等物，始循線查悉上情。
  (二)於98年1 月22日凌晨3 時28分許，丙○○先持0000000000號
    行動電話，傳送「還你5000元」之簡訊內容至甲○○持用之
    0000000000號行動電話，表示欲購買海洛因5,000 元，再於
    同日凌晨3 時45分許，持上開0000000000號電話與甲○○之
    0000000000號電話確認上開交易海洛因之情事，並約在臺中
    市「阿欽稀飯」旁交易，隨後在「阿欽稀飯」旁，由甲○○
    將海洛因1 包販賣予丙○○，丙○○交付甲○○現金5, 000
    元。惟丙○○返家後發現甲○○上開所交付毒品海洛因之數
    量不足，因而於98年1 月23日23時35分許，再度以上開行動
    電話撥打甲○○之0000000000號電話，要求補足不足之份量
    ，隨後在臺中市○○○道路旁，由甲○○前往交付前一天不
    足部分之海洛因予丙○○。嗣因對甲○○所持用上開行動電
    話實施通訊監察，而查悉上情。
二、案經彰化縣警察局田中分局報告臺灣雲林地方法院檢察署檢
    察官偵查起訴。
    理  由
壹、關於證據能力部分：
一、按被告以外之人於審判外之言詞或書面陳述，除法律有規定
    者外，不得作為證據，刑事訴訟法第159 條第1 項定有明文
    。惟被告以外之人於偵查中向檢察官所為之陳述，除顯有不
    可信之情況者外，得為證據；被告以外之人於審判外之陳述
    ，雖不符刑事訴訟法第159 條之1 至第159 條之4 規定得為
    證據之情形，而經當事人於審判程序同意作為證據，法院審
    酌該言詞陳述或書面陳述作成時之情況，認為適當者，亦得
    為證據，刑事訴訟法第159 條之1 第2 項及第159 條之5 第
    1 項分別定有明定。
二、經查乙○○、丙○○於偵查中之證述、彰化縣警察局田中分
    局98年1 月10日搜索扣押筆錄、扣押物品目錄表、自願受搜
    索書、行動電話門號0000000000號之使用人基本資料、雙向
    通聯紀錄及基地臺位置、臺灣彰化地方法院98年聲監字第00
    0030號通訊監察書及電話附表、行動電話0000000000號之通
    訊監察譯文各1 份，雖均屬被告甲○○以外之人於審判外之
    言詞或書面陳述，然經被告與檢察官同意作為證據使用，復
    經本院審酌該言詞或書面陳述作成時之情況，亦無不當或有
    何顯不可信之情形，依上開規定，應認具有證據能力，得作
    為本件證據使用。
三、次按刑事訴訟法第208 條第1 項前段規定「法院或檢察官得
    囑託醫院、學校或其他相當之機關、團體為鑑定，並準用第
    203 條至第206 條之1 之規定」，而同法第206 條第1 項規
    定「鑑定之經過及其結果，應命鑑定人以言詞或書面報告」
    。從而，憲兵司令部刑事鑑識中心98年9 月8 日憲直刑鑑字
    第0980001552號鑑定書、法務部調查局濫用藥物實驗室98年
    2 月18日調科壹字第09823004580 號鑑定書各1 份，係司法
    警察等偵查輔助人員於案件未移送檢察官偵查前之調查犯罪
    階段，先行將查扣之毒品等證物，送請檢察機關概括選任之
    專責鑑定機關實施鑑定，基於檢察一體原則，該鑑定機關亦
    應視同受承辦檢察官所選任或囑託而執行鑑定業務，其等出
    具之書面鑑定報告乃現行刑事訴訟法第206 條、第208 條所
    定之鑑定人書面報告，符合同法第159 條第1 項所定得作為
    證據之「法律有規定」之例外情形，應有證據能力，得為證
    據使用。
貳、實體部分：
一、訊據被告固坦承認識乙○○及丙○○2 人，0000000000號行
    動電話為其所持用；於98年1 月22日凌晨3 時28分許，丙○○持0000000000號行動電話傳簡訊「還你5000元」至其所持
    用之上開行動電話，又於同日凌晨3 時45分許，其亦持用上
    開電話與丙○○並通話等事實，惟矢口否認有何販賣第一級
    毒品海洛因或第二級毒品甲基安非他命之犯行，並辯稱：其
    係98年1 月10幾日左右，才以2,000 元向綽號「阿保」之人
    購買上開0000000000號行動電話使用，該電話先前與乙○○
    之通話與其無關；此外，其與丙○○之簡訊內容及通訊監察
    譯文內容並非毒品交易，其也不知道「女生工」之真正含意
    云云。
二、經查：
  (一)按證人之陳述有部分前後不符，或相互間有所歧異時，究竟
    何者與事實相符為可採信，法院仍應調查其他證據，詳加勾
    稽斟酌，非謂一有不符或矛盾，即應認其證詞全部均不可採
    信，最高法院93年度臺上字第3720號、94年度臺上字第15號
    判決意旨可為參照。
  (二)於98年1 月8 日，乙○○持用門號0000000000號行動電話與
    門號0000000000號行動電話多次聯絡之通聯紀錄；又於98年
    1 月10日凌晨1 時50分許，乙○○在彰化縣二水鄉○○路、
    修仁路口處為警查獲，當場扣得第一級毒品海洛因4 包（粉
    塊狀3 包，合計淨重6.64公克；碎塊狀1 包，淨重1.72公克
    ）、第二級毒品甲基安非他命4 包（驗餘淨重共計11.2140
    公克）等物，據乙○○於98年6 月29日、於98年7 月29日、
    於98年9 月23日檢察官訊問時證述明確（臺灣彰化地方法院
    檢察署98年度偵字第5434號卷，下稱偵查卷(一)第70頁背面至
    第73頁，臺灣雲林地方法院檢察署98年度偵字第3576號卷，
    下稱偵查卷(二)第15頁至第16頁、第44頁至第47頁），並有行
    動電話門號0000000000號之使用人基本資料、雙向通聯紀錄
    及基地臺位置、彰化縣警察局田中分局98年1 月10日搜索扣
    押筆錄、扣押物品目錄表、自願受搜索書各1 份（偵查卷(一)
    第16頁至第19頁、第60頁至第70頁背面）在卷可憑。又乙○○上開經扣案之毒品海洛因4 包、甲基安非他命4 包，經送
    往憲兵司令部刑事鑑識中心、法務部調查局鑑定，檢驗結果
    確實含有第一級毒品海洛因、第二級毒品甲基安非他命成分
    ，此有憲兵司令部刑事鑑識中心98年9 月8 日憲直刑鑑字第
    0980001552號鑑定書、法務部調查局濫用藥物實驗室98年2
    月18日調科壹字第09823004580 號鑑定書各1 份（偵查卷(二)
    第85頁、第86頁）在卷可稽。此外，於98年1 月22日凌晨3
    時28分許，丙○○先持門號0000000000號行動電話，傳「還
    你5000元」之簡訊內容至甲○○持用之0000000000號行動電
    話，再於同日凌晨3 時45分許、98年1 月23日23時35分許，
    持上開相同之行動電話與甲○○持用之0000000000號電話聯
    繫通話，通話內容如通聯譯文所載等情，經丙○○於98年12
    月8 日檢察官訊問時證述甚明（偵查卷(二)第71頁至第74頁）
    ，並有臺灣彰化地方法院98年聲監字第000030號通訊監察書
    及電話附表、0000000000號行動電話之通訊監察譯文各1 份
    （偵查卷(一)第20頁至背面、第49頁至第50頁，偵查卷(二)第81
    頁）附卷可參，又上開部分事實為被告甲○○所不否認，應
    可認定。
  (三)事實欄一(一)意圖營利而販賣第一級、第二級毒品部分：
    1.乙○○於99年2 月26日本院審理時證稱：97年10月開始向
      綽號「阿和」之被告甲○○購買海洛因及甲基安非他命，
      都是打電話聯絡。於98年1 月10日凌晨1 時50分為警查獲
      前1 、2 天的晚間，以1 錢20,000元之價格購買海洛因3
      錢，而以1 錢9,000 元之價格購買甲基安非他命3 錢，是
      被告前往臺中市某家汽車旅館處交付。而當時為方便聯絡
      被告，其有先交付張茂銘所申請之行動電話給被告使用等
      語（本院卷第60頁背面至第65頁）。證人乙○○於98年7
      月29日、98年9 月23日檢察官訊問時證述：其有時稱呼甲○○「阿和」（臺語），有時叫「阿順」（臺語），98年
      1 月間，約被查獲前1 、2 天晚上，有向甲○○購買毒品
      ，是以其朋友張茂銘申請交付其使用之0000000000號行動
      電話，撥打張茂銘申請由其交付甲○○使用0000000000號
      聯繫，在臺中市南屯區汽車旅館交易，該次是向甲○○購
      買安非他命及海洛因各2 、3 包，海洛因1 包1 錢重，約
      1 萬多元，安非他命也是1 包1 錢重，約幾千元，所購得
      的毒品都是供己施用等語（偵查卷(二)第15頁、第45頁、第
      46 頁 ）。
    2.而證人乙○○本身有施用第一級、第二級毒品之前科紀錄
      ，並於臺灣臺中戒治所戒治中，此有臺灣高等法院被告前
      案紀錄表1 份（本院卷）在卷可憑，足見證人乙○○確有
      施用毒品海洛因、甲基安非他命之習慣，又販賣第一級、
      第二級毒品為法定本刑無期徒刑、7 年以上有期徒刑以上
      之重罪，證人乙○○既為毒品之施用者，且因販賣第一級
      、第二級毒品罪遭到起訴（臺灣彰化地方法院檢察署檢察
      官98年度偵字第574 、3264、5233號起訴書，偵查卷(二)第
      87頁至第89頁），對此應知之甚詳，同時證人乙○○與被
      告相互熟識，並無怨懟仇隙，無須故意設詞誣陷被告致罹
      此重罪。再者，觀證人乙○○於98年1 月8 日確實有以上
      開0000000000號行動電話，撥打甲○○使用0000000000號
      行動電話聯繫；且於同日晚間19時、22時許，乙○○之基
      地臺位置均在臺中市南屯區附近，足見乙○○所述於被查
      獲前1 、2 天，在臺中市某汽車旅館交易毒品一事，應非
      憑空捏造。其次，證人乙○○確實購得上開毒品之後不久
      之98年1 月10日凌晨，在彰化縣二水鄉○○路、修仁路口
      處為警查獲，當場扣得第一級毒品海洛因4 包、第二級毒
      品甲基安非他命4 包等物，是其上開證言，應認為與事實
      相符，而可採信。
    3.雖證人乙○○就其向被告購買毒品海洛因、甲基安非他命
      之確實的包裝數、金額，於本院審理時證述與偵查中檢察
      官訊問時所為陳述略有歧異，惟究其原因或因時隔日久囿
      於記憶，以致所供內容有所出入。然觀證人乙○○於本院
      審理時證述與偵查中檢察官訊問時均證述，其確有於查獲
      前1 、2 天晚間，在臺中市某汽車旅館處向被告購買毒品
      海洛因、甲基安非他命各約3 錢等情並無二致。又於本院
      審理時，其證述海洛因1 錢是20,000元、甲基安非他命1
      錢是9,000 元，應該各是3 包等語，就毒品價格與檢察官
      訊問時、警詢所述關於海洛因與甲基安非他命1 錢之金額
      ，分別稱海洛因1 萬多、20,000元、甲基安非他命幾千元
      、10,000元等語（偵查卷(二)第15頁、第45頁）雖然有異，
      於此因記憶而生之誤差並非顯不合理；又證人乙○○於98
      年1 月10日凌晨，在彰化縣二水鄉○○路、修仁路口處為
      警查獲，所扣得第一級毒品海洛因4 包，其中有粉塊狀3
      包（合計淨重6.64公克）、碎塊狀1 包（淨重1.72公克）
      ，若為同次購買應該不至於有形體上之差別，是應認為證
      人乙○○於本院審理時之證述，係以1 錢20,000元之價格
      購買海洛因3 包，並以1 錢9,000 元之價格購買甲基安非
      他命3 包，查獲時各有4 包是因之前購買施用留下等語（
      本院卷第63頁至第64頁、第65頁），較為可採。
    4.被告雖辯稱：其係98年1 月10幾日左右，才向綽號「阿保
      」之人購買上開0000000000號行動電話使用，該電話先前
      與乙○○之通話，與其無關云云。然據證人乙○○上開偵
      訊與本院審理時證稱：上開0000000000號電話係張茂銘申
      請，由其交付予被告，作為聯絡販賣毒品使用等語（偵查
      卷(二)第15頁、第16頁、第45頁，本院卷第64頁正反面），
      若非由證人乙○○交付被告，其如何正確得知上開行動電
      話申登人為張茂銘。又被告對於98年1 月中後即持有上開
      行動電話等情並不否認，但於偵訊時先後數次供稱：其並
      不認識張茂銘等語（偵查卷(二)第15頁、第55頁），而上開
      0000000000號行動電話申登人確實為張茂銘，足見被告上
      開所辯稱向「阿保」直接購得一節，應非實在；而應以證
      人乙○○所述，由其交付被告使用等情，較為可採。因此
      ，證人乙○○將上開0000000000號行動電話交付被告後，
      於98年1 月8 日通話聯繫購買毒品之對象，應係被告無疑
      ，益徵被告上開所辯，僅係臨訟卸責之詞，並不足採。
  (四)事實欄一(二)意圖營利而販賣第一級毒品部分：
    1.證人丙○○於99年2 月26日本院審理時證稱：其於98年1
      月22日有向被告購買海洛因，在臺中賣稀飯店面附近的路
      邊，是其先以0000000000號行動電話傳簡訊「還你5000元
      」至被告所持用之0000000000號行動電話，簡訊內容是表
      示要買5,000 元海洛因，隨後被告開車前往交付毒品，被
      告當時並無下車；回去後發現被告所交付的數量不足，98
      年1 月23日之譯文所示通話就是要被告補前一天購買不夠
      的部分，是在打完電話後約1 小時左右，由被告在臺中市
      ○路邊交付等語（本院卷第67頁至第68頁、第69頁背面）
      。其於98年12月8 日檢察官訊問時證稱：警方訊問時有放
      錄音帶，那是被告甲○○的聲音，當天有傳簡訊說要還被
      告甲○○5,000 元，是要購買海洛因的錢，並與被告約在
      臺中市區○路邊「阿欽稀飯」附近交易，打完電話約半個
      小時，被告甲○○1 個人開車過來，將車窗搖下，其拿
      5,000 元給被告，被告拿1 包海洛因交付。於98年1 月23
      日電話中提到的「女生」是指第一級毒品海洛因，是要求
      被告甲○○要補前一天購買不足數量，也是約在臺中某路
      邊，由被告前往交付等語（偵查卷(二)第72頁至第74頁）。
    2.此外，觀諸本院臺灣彰化地方法院98年聲監字第000030號
      通訊監察書及電話附表1 份及甲○○所持用0000000000號
      行動電話之通訊監察譯文（偵查卷(一)第20頁至背面、第49
      頁至第50頁，偵查卷(二)第81頁），證人丙○○確實有於98
      年1 月22日3 時28分41秒傳送上開簡訊，並於98年1 月22
      日3 時45分0 秒與被告通話，被告問「你剛剛打的訊息，
      有準嗎？有準的話等一下我們可以見面。」，而證人丙○○表示「我現在在『阿欽』這裡」、「『阿欽』這裡有吃
      粥這裡，你知道的」、被告回答「對，我知道啦！」等語
      ，與證人丙○○上開2 人約定交易毒品情節的證述內容相
      對照，互核相符。另證人丙○○證述，關於98年1 月23日
      23時35分59秒，要求「妳跟他說『女生工』帶一些」，係
      為補足上開購買時被告交付不足數量等情部分，因證人丙○○與被告於98年1 月22日晚間交易時，被告係開車前往
      ，且無下車其2 人即完成交易，顯見交易時間短暫，證人
      丙○○事後確認，看到毒品發覺份量不足，才要求被告補
      拿等情，並非悖於常情，是證人丙○○上開證詞，均與事
      實相符，而得採信。再參以被告於警詢、偵查及本院審理
      時均未指出其與證人丙○○間有何恩怨糾葛，自可排除證
      人丙○○懷恨誣陷被告之可能，且證人丙○○本人亦有施
      用毒品之前科，並於臺灣嘉義戒治所戒治中，此有臺灣高
      等法院被告前案紀錄表1 份（本院卷）在卷可憑，就販賣
      毒品之人亦能明確指認是被告，是其上開所證述向被告購
      買海洛因一節，足堪認定。
    3.衡情一般毒品交易，多會用暗語、或簡單「1000、2000」
      或「1 張、2 張」代表購毒金額，甚至並未提到毒品之種
      類，即能達成合意並順利完成毒品交易，聯繫內容簡短、
      隱晦不易瞭解之目的即在於逃避查緝風險，若非購毒者與
      販售者之熟悉與默契，一般人未必知悉交易實質內容為何
      。從而，證人丙○○雖然以簡訊「還你5000元」傳送予被
      告甲○○，再以電話確認約定地點，被告即能知悉毒品交
      易之重要內容，進一步前往完成交易，並不是其2 人之聯
      繫目的非毒品交易，主要是為避免遭查緝之風險。此外，
      被告有施用毒品之前科紀錄，此有臺灣高等法院被告前案
      紀錄表1 份附卷足參，其亦會向他人購買毒品施用，對於
      購毒時常用之暗語，自然知之甚詳，被告卻辯稱與丙○○
      之簡訊內容及通訊監察譯文內容並非毒品交易，其也不知
      道「女生工」之真正含意云云，顯係事後卸責之詞，不足
      採信。
  (五)末按販賣毒品之所謂販賣行為，係行為人基於營利之目的，
    而販入或賣出毒品而言。販賣毒品者，其主觀上須有營利之
    意圖，且客觀上有販賣之行為，即足構成，至於實際上是否
    已經獲利，則非所問，最高法院93年度臺上字第1651號判決
    要旨參照。又販賣海洛因係違法行為，非可公然為之，且有
    其獨特之販售通路及管道，復無公定價格，容易增減分裝之
    份量，亦常加入非毒品成分以稀釋純度，而每次買賣之價量
    ，可能隨時依雙方關係深淺、資力、需求量及對行情之認知
    、來源是否充裕、查緝鬆嚴、購買者被查獲時供述購買對象
    之可能風險評估等，而異其標準，非可一概而論。而被告既
    然不承認其有前開販賣第一級毒品海洛因、第二級毒品甲基
    安非他命之事實，本院自無從查得其販入上開毒品之真正價
    格，及其販賣予乙○○、丙○○等獲得具體利潤之金額。然
    近來政府為杜絕毒品之氾濫，對於查緝施用及販賣毒品之行
    為，無不嚴加執行，販賣毒品罪又係重罪，設若無利可圖，
    衡情一般持有毒品之人當無輕易將所持有之海洛因、甲基安
    非他命轉讓他人而甘冒於再次向他人購買時，而有被查獲移
    送法辦之危險之理。復參以被告與乙○○、丙○○等僅為朋
    友，並無特殊親誼關係，殊無原價轉讓或無償贈與此物稀價
    昂毒品之可能，是被告販賣海洛因、甲基安非他命予乙○○
    、丙○○，主觀上應有營利之意圖，應可認定。
  (六)綜上所述，被告所辯均屬事後諉責之詞，無從採信，本件事
    證明確，其意圖營利而販賣海洛因與甲基安非他命予乙○○
    、丙○○之犯行，均堪以認定，應依法論科。
三、新舊法比較：
  (一)被告行為後，毒品危害防制條例亦於98年5 月20日修正公佈
    ，又因本次修法並未明定法律生效施行日期，致關於本次修
    正毒品危害防制條例條文應自何時起生效施行發生爭議。雖
    毒品危害防制條例第36條明定「本條例自公布後6 個月施行
    」，惟毒品危害防制條例第36條係於92年7 月9 日修正時所
    制定，其立法理由謂：「依本條例新修正之規定，法務部需
    會同衛生署成立審議委員會每3 個月定期檢討調整毒品之分
    級及品項，而本次新增第四級毒品，有需要在新法施行前先
    經該審議會檢討後再調整公佈，且依修正條文亦有必要再訂
    定相關子法及修正相關法規，以配合本條例之施行，故亦有
    需要預留適當緩衝期，以利訂頒相關子法及相關法規之配合
    修正」，是上開毒品危害防制條例第36條所稱「自公布後6
    個月施行」之法律，即應專指92年7 月9 日該次全面修正毒
    品危害防制條例之條文，而該條於毒品危害防制條例本次修
    正時並未再做修訂或變更，於立法理由亦未說明本次修正條
    文係依該條例第36條規定，於修正後6 個月始生效之要旨，
    故應認本次毒品危害防制條例之修正並未訂定生效日期。
  (二)中央法規標準法第13條規定：「法規明定自公布日或發布日
    施行者，自公布或發布之日起算至第3 日起發生效力」，而
    於法規未明示自公布日或發布日施行之情形，應僅能解為立
    法機關者之意思為該法規從公布日立刻生效，否則立法者當
    會另定其他生效日期，從而，本院認為毒品危害防制條例98
    年5 月20日修正公布之條文，當適用中央法規標準法第13條
    規定，認為應自公布日起算第3 日生效，該條例係自98年5
    月20日修正公布，則生效施行日即應為同年月22日，本院判
    決於該條例施行後，於適用相關修正條文時，自有新舊法律
    比較適用之問題。
  (三)修正前毒品危害防制條例第4 條第1 項、第2 項規定：製造
    、運輸、販賣第一級毒品者，處死刑或無期徒刑；處無期徒
    刑者，得併科新臺幣1 千萬元以下罰金；製造、運輸、販賣
    第二級毒品者，處無期徒刑或7 年以上有期徒刑，得併科新
    臺幣7 百萬元以下罰金。而依修正後同條項之規定，就第一
    級毒品併科罰金刑部分提高為新臺幣2 千萬元；就第二級毒
    品併科罰金刑部分提高為新臺幣1 千萬元。是經比較新舊法
    律適用之結果，自以修正前即行為時之毒品危害防制條例對
    被告較為有利。
四、論罪科刑：
  (一)海洛因及甲基安非他命分屬毒品危害防制條例第2 條第2 項
    第1 款、同條項第2 款所列之第一級、第二級毒品。核被告
    就事實欄一(一)所為，係犯修正前毒品危害防制條例第4 條第
    1 項販賣第一級毒品罪及同條例第4 條第2 項販賣第二級毒
    品罪；就事實欄一(二)所為，係犯修正前毒品危害防制條例第
    4 條第1 項販賣第一級毒品罪。又被告持有海洛因、甲基安
    非他命之低度行為，分別為販賣之高度行為所吸收，均不另
    論罪。
  (二)就事實欄一(一)部分，被告同時販賣第一級毒品海洛因與第二
    級毒品甲基安非他命予乙○○，係以一行為觸犯數罪名，為
    想像競合犯，應從一重之毒品危害防制條例第4 條第1 項販
    賣第一級毒品罪論處。而事實欄一(二)部分，證人丙○○向被
    告購買5,000 元之海洛因，而被告因第一次交付數量不足，
    而於隔日再為交付補足之行為，依一般社會客觀觀念，難以
    強行分開，在法律上評價應為數個舉動之接續施行，應屬接
    續犯，而僅論以一販賣第一級毒品罪。
  (三)按所謂「集合犯」，係指立法者所制定之犯罪構成要件中，
    本即預定有數個同種類行為而反覆實行之犯罪而言。故是否
    為集合犯之判斷，客觀上應斟酌法律規範之本來意涵、實現
    該犯罪目的之必要手段、社會生活經驗中該犯罪必然反覆實
    行之常態及社會通念等；主觀上則視其反覆實施之行為是否
    出於行為人之單一犯意，並秉持刑罰公平原則，加以判斷之
    。稽以行為人販賣毒品之原因，不一而足，其多次販賣毒品
    之行為，未必皆出於行為人之一個犯意決定；且觀諸毒品危
    害防制條例第4 條販賣毒品罪之構成要件文義，實無從憑以
    認定立法者本即預定該犯罪之本質，必有數個同種類行為而
    反覆實行之集合犯行。再者，修正後刑法業刪除連續犯之規
    定，多次販賣毒品之犯行，依社會通念，修法後應認為數罪
    之評價，始符刑罰公平原則。從而，販賣毒品罪，難認係集
    合犯，最高法院97年度臺上字第1933號、第1400號、第1060
    號判決要旨參照。而公訴意旨認為被告上開犯行，係基於概
    括之犯意，於時空密接持續施行複次販賣第一級、第二級毒
    品之行為，應僅構成一罪，成立學理所述之集合犯，容有誤
    會。是被告所犯上開販賣第一級毒品2 罪間，犯意、行為個
    別，應分論併罰。
  (四)臺灣雲林地方法院檢察署98年度偵字第6147號移送併辦意旨
    書上所載被告販賣販賣第一級毒品海洛因予丙○○之犯行，
    與上開經論罪科刑之事實欄一(二)所載部分，均係同一事實之
    案件，本院自得併予審理，附此敘明。
  (五)又被告有如事實欄所記載之前科紀錄，此有臺灣高等法院被
    告前案紀錄表1 份附卷足憑，就事實欄一(一)之部分，被告前
    受有期徒刑之執行，於92年7 月29因縮短刑期假釋出監，迄
    93年1 月8 日假釋期滿未經撤銷，已以執行完畢論，卻於98
    年1 月8 日晚間為上開販賣第一級毒品之犯行，係於有期徒
    刑執行完畢後，5 年內故意再犯本件有期徒刑以上之罪，為
    累犯，就事實欄一(一)之部分，應依刑法第47條第1 項，就罰
    金刑部分加重其刑（因販賣第一級毒品罪之法定刑中死刑、
    無期徒刑部分，依刑法第64條第1 項、第65條第1 項之規定
    ，均不得加重）。
  (六)按毒品危害防制條例第4 條第1 項販賣第一級毒品罪，法定
    刑為「死刑」或「無期徒刑」，刑度甚重。若不分犯罪情節
    輕重，概處以上開刑責，難免輕重失衡，倘有情輕法重情形
    ，於裁判時自得適用刑法第59條酌量減輕其刑，以避免過嚴
    之刑罰，此參之司法院大法官釋字第263 號解釋文自明。亦
    即，法院為避免刑罰過於嚴苛，於情輕法重之情況下，應合
    目的性裁量而有適用刑法第59條酌量減輕被告刑度之義務。
    又適用刑法第59條酌量減輕其刑時，並不排除同法第57條所
    列舉10款事由之審酌，此有最高法院70年度第6 次刑事庭會
    議決議參照。本院考量被告販賣海洛因予他人施用，固戕害
    他人之身心，然其本身亦有施用毒品之習慣，鋌而走險步上
    販毒一途。又被告販賣毒品之次數為2 次，販毒所得總額為
    92,000元，顯係販毒之中、小盤，較之一般大盤毒梟販賣數
    量眾多，動輒數百萬、千萬元之暴利所生危害情形顯有不同
    ，其犯罪情節尚非最大惡極，縱處以法定最輕本刑無期徒刑
    ，仍不免過苛，且無從與前開毒梟之惡行有所區隔。是依其
    犯罪情狀，在客觀上有情輕法重之虞，爰依刑法第59條規定
    ，就被告本案所犯販賣第一級毒品2 罪，均依法輕減其刑，
    而就事實欄一(一)之部分，並依法先加而後減之（販賣第一級
    毒品罪之法定刑中死刑、無期徒刑部分，只減輕其刑）。
  (七)爰審酌被告有事實欄所載之前科紀錄，素行未佳，此有臺灣
    高等法院被告前案紀錄表各1 份在卷可憑，被告本身亦有施
    用毒品習慣，其應知毒品對人身心戕害之嚴重性，竟不思努
    力工作賺取財物，入監服刑前並無工作，而藉流毒他人牟取
    利益，又犯後於否認犯行，態度不佳，並參酌其販賣毒品之
    次數為2 次，所得總和為92,000元等一切情狀，分別量處如
    主文所示之刑。
  (八)沒收部分：
    1.按犯第4 條至第9 條之罪者，其供犯罪所用或因犯罪所得
      之財物，均沒收之，如全部或一部不能沒收時，追徵其價
      額或以其財產抵償之，毒品危害防制條例第19條第1 項定
      有明文。
    2.犯罪所得沒收部分：
      (1)被告販賣海洛因與甲基安非他命予乙○○，販賣第一級
        毒品海洛因所得為60,000元（20,000×3 ＝60,000）；
        販賣第二級毒品甲基安非他命所得為27,000元（9,000
        ×3 ＝27,000），總計為87,000元，應依據上開規定於
        該主文項下沒收，如全部或一部不能沒收時，以其財產
        抵償之。
      (2)被告販賣海洛因予丙○○，其販賣第一級毒品海洛因所
        得為5,000 元，亦應依上開規定於該主文項下沒收，如
        全部或一部不能沒收時，以其財產抵償之。
    3.至未扣案之0000000000號行動電話（內含門號SIM 卡1 張
      ），係張茂銘申請後交付乙○○轉交被告甲○○使用，業
      據乙○○上開證述明確，及0000000000號申登人查詢資料
      1 份可為佐證（本院卷）。而乙○○能將上開行動電話自
      由處分，顯然張茂銘原本申請目的即欲交給乙○○使用，
      乙○○再將之轉而交付予被告甲○○，供被告販賣海洛因
      與甲基安非他命聯絡使用，應認其等並無取回上開行動電
      話之意思，上開行動電話已屬於被告甲○○所有。雖上開
      行動電話並未扣案，惟不能證明業已滅失，仍應依毒品危
      害防制條例第19條第1 項之規定沒收之，如全部或一部不
      能沒收時，追徵其價額。
、據上論斷，應依刑事訴訟法第299 條第1 項前段，修正前毒
    品危害防制條例第4 條第1 項、第2 項、第19條第1 項，刑
    法第11條前段、第2 條第1 項、第55條、第47條第1 項、第
    51條第5 款、第59條，判決如主文。
本案經檢察官陳詠薇到庭執行職務
中    華    民    國    99    年    3     月    12    日
            刑事第三庭    審判長法  官  林輝煌
                                法  官  張文俊
                                法  官  蕭雅毓
以上正本證明與原本無異。
如不服本判決應於收受判決後10日內向本院提出上訴書狀，並應
敘述具體理由；其未敘述上訴理由者，應於上訴期間屆滿後20日
內向本院補提理由書（均須按他造當事人之人數附繕本）。「切
勿逕送上級法院」。
                                書記官  鍾宜津
中    華    民    國    99    年    3     月    12    日
附錄論罪科刑條文全文：
修正前毒品危害防制條例第4 條：
製造、運輸、販賣第一級毒品者，處死刑或無期徒刑；處無期徒
刑者，得併科新臺幣1 千萬元以下罰金。
製造、運輸、販賣第二級毒品者，處無期徒刑或7 年以上有期徒
刑，得併科新臺幣7 百萬元以下罰金。
製造、運輸、販賣第三級毒品者，處5 年以上有期徒刑，得併科
新臺幣5 百萬元以下罰金。
製造、運輸、販賣第四級毒品者，處3 年以上10年以下有期徒刑
，得併科新臺幣3 百萬元以下罰金。
製造、運輸、販賣專供製造或施用毒品之器具者，處1 年以上7
年以下有期徒刑，得併科新臺幣1 百萬元以下罰金。
前五項之未遂犯罰之。

司法院資訊處製作；財團法人民間司法改革基金會備份。
